【裁判字號】    89,交上易,503
【裁判日期】    900227
【裁判案由】    過失傷害
【裁判全文】
臺灣高等法院刑事判決                          八十九年度交上易字第五三號
    上  訴  人
    即  被  告  甲○○
    選任辯護人  薛柏三
右上訴人因過失傷害案件，不服臺灣士林地方法院八十九年度交易字第二三六號，中
華民國八十九年十一月二十一日第一審判決（起訴案號：臺灣士林地方法院檢察署八
十九年度偵字第七三八七號）提起上訴，本院判決如左：
    主  文
原判決撤銷。
甲○○因過失傷害人，處有期徒刑柒月。
    事  實
一、甲○○未考領小型車普通駕駛執照，竟於民國八十九年三月十九日凌晨五時三十
    分，駕駛車牌號碼Ｒ二─一四二一號自小客車沿台北縣淡水鎮○○○路往三芝方
    向行駛，途經台北縣淡水鎮○○○路二段一六三號前時，應注意該路段時速限制
    不得超過六十公里及汽車超車時，應於前車左側保持半公尺以上之間隔超越，而
    依當時情狀並無不能注意之情形，仍貿然以時速一百公里之高速變換至內車道欲
    超越前方由丙○○所駕駛車號ＫＤ—一四二一號自小客車，致因車速過快失控擦
    撞丙○○汽車之左前側，鄭車因左側受撞向右偏離撞及路邊圍牆，致車內丙○○
    之妻乙○○受有第一腰椎壓迫性骨折、女兒鄭卉君頭部外傷併腦挫傷、頸椎損傷
    等傷害。嗣經路人報警，經警到場發現甲○○於路上行走，經盤查後發現為肇事
    人而查悉上情。
二、案經乙○○及鄭卉君之父丙○○訴由台北縣警察局淡水分局報請台灣士林地方法
    院檢察署檢察官偵查起訴。
    理  由
一、右揭事實業據被告甲○○坦承在卷，僅辯稱：伊並未以時速一百公里之時速超速
    行駛；且車禍時伊因驚嚇而在車內坐了十分鐘才下車，放好警示標誌後，就沿著
    安全島走回現場，伊並未離去云云。然查，被告於警訊時已自承肇事時之行車時
    速約一百公里（見偵卷第六頁）。被告其後於檢察官訊問，原審及本院雖均供指
    其時速約七、八十公里，近一百公里云云。然按駕駛者駕駛汽車時雖因注意車前
    狀況而不能正確描述任一時點之車速，惟七、八十公里及一百公里有相當之差距
    ，一般之駕駛者，實不難依經驗感覺，被告既已於警訊時供承時速約一百公里，
    於偵審時亦不否認時速近一百公里。則其所辯肇事時之速度僅七、八十公里云云
    ，自無足取。次查，被告如何超速行駛於變換車道超越前車時，因速度過快失控
    撞及告訴人丙○○所駕前述汽車致丙○○車內乙○○、鄭卉君分別受前述傷害等
    事實，業經丙○○、乙○○指述在卷，核與卷附警製道路交通事故調查報告表及
    現場照片所示情形相符；且乙○○、鄭卉君確因本次車禍致第一腰椎壓迫性骨折
    、頭部外傷併腦挫傷、頸椎損傷，亦有診斷證明書在卷可按。被告於限速六十公
    里之路段，以一百公里之高速超車致失控撞及丙○○，應負過失之責甚明。而被
    告之前述過失撞及鄭辛章所駕駛之汽車，鄭車因左側受撞向右偏離撞及路邊圍牆
    ，致車內乙○○、鄭卉君受有上開傷害，被告之過失與被害人之傷害間，自有相
    當之因果關係。末查，被告於肇事後係長時間留坐車內，並未報警處理，係於約
    二十公鐘後經警到場於路上發現盤查後始知為肇事人等情，亦經台北縣警察局淡
    水分局函覆在卷，被告並未自首犯罪，應併敘明。綜上所述，本件事證明確，被
    告犯行堪予認定。
二、核被告甲○○所為，係犯刑法第二百八十四條第一項前段之過失傷害罪嫌。被告
    一過失行為同時致乙○○、鄭卉君二人受傷，為想像競合犯，應依刑法第五十五
    條規定從一重處斷。被告未考領小型車普通駕駛執照，竟駕駛自小客車肇事致他
    人受傷，應依道路交通管理處罰條例第八十六條第一項規定加重其刑。原審據以
    論罪科刑，固非無見。然原審就被告之過失行為與被害人之傷害間有如何之因果
    關係，漏未論述，稍有未當。被告上訴以原審適用道路交通管理處罰條例第八十
    六條第一項之規定加重其刑至二分之一，於法不合，且被告係低收入戶，無力與
    被害人和解，犯後復已知悔悟，於近日且將入伍，請求從刑量刑云云，雖無理由
    （詳後述），然原判決既有前述未當情形，自應由本院撤銷改判。爰審酌被告無
    照駕駛，並以時速一百公里之高速超車致失控肇事，致被害人身心受創嚴重，過
    失情節重大，且迄未與被害人達成和解，及犯後坦承犯行等一切情狀，從重量處
    有期徒刑七月，以資懲儆。末查，被告坦承未取得小型車普通駕駛執照。而汽車
    駕駛人無駕駛執照駕車，因而致人受傷，依法應負刑事責任者，加重其刑至二分
    之一，依道路交通管理處罰條例第八十六條第一項定有明文。被告指本件不得依
    上述規定加重其刑，尚有誤會，併此敘明。
據上論斷，應依刑事訴訟法第三百六十九條第一項前項、第三百六十四條、第二百九
十九條第一項前段、刑法第二百八十四條第一項前段、第五十五條，道路交通管理處
罰條例第八十六條第一項，罰鍰罰鍰提高標準條例第一條前段，判決如主文。
本案經檢察官鍾鳳玲到庭執行職務。
中      華      民      國      九十      年      二      月  二十七    日
                              台灣高等法院刑事第七庭
                                  審判長法  官  吳  啟  民
                                        法  官  蘇  隆  惠
                                        法  官  林  瑞  斌
右正本證明與原本無異。
不得上訴。
                                        書記官  丁  淑  蘭
中    華    民    國      九十    年       三       月        一        日
附錄 判決論罪科刑法條：
刑法第二百八十四條第一項
因過失傷害人者，處六月以下有期徒刑、拘役或五百元以下罰金。致重傷者，處一年
以下有期徒刑、拘役或五百元下罰金。


司法院資訊處製作；財團法人民間司法改革基金會備份。
